臺灣高等法院臺中分院民事判決
111年度金訴字第6號
原      告  徐戴佩櫻
訴訟代理人  陳芸律師  
            劉庭伃律師
被      告  張釆焄  

上列當事人間請求損害賠償事件，原告提起刑事附帶民事訴訟，
經本院刑事庭裁定移送前來(111年度附民字第69號)，本院於中
華民國111年6月15日言詞辯論終結，判決如下︰
　　主  文
被告應給付原告新臺幣646萬元，及自民國111年4月1日起至清償
日止，按年息5％計算之利息。
本判決於原告以新臺幣216萬元為被告供擔保後，得假執行。
    事實及理由
一、原告主張：被告於民國110年6月間，加入訴外人李○○及身分
    不詳綽號「隆三」之人所組成之詐欺集團，擔任收取車手所
    提領贓款，俗稱「收水」之工作。被告與該詐欺集團成員共
    同意圖為自己不法所有，基於詐欺取財之犯意聯絡，由詐欺
    集團成員於110年6月27日起，假冒警察、檢察官、法官等人
    ，撥打電話給伊，對伊佯稱：你的身分證遭人冒用開戶，已
    被列為被告，須配合偵辦，並繳交保證金云云，使伊陷於錯
    誤，先後於：㈠110年6月30日匯款新臺幣（下同）86萬5000
    元至訴外人郭育榤臺灣銀行帳戶（帳號000000000000）。㈡
    同年7月5日匯款259萬5000元至訴外人劉○○臺灣銀行帳戶（
    帳號000000000000）。㈢同年7月26日匯款300萬元整至訴外
    人陳○○新光商業銀行帳戶（帳號0000000000000）。郭育榤
    、劉○○、陳○○再依詐欺集團指示，提款及轉交款項予被告，
    被告再轉交給李○○，藉以獲取報酬，致伊受有損害。為此依
    民法第184條第1項規定，求為命被告給付646萬元及自附帶
    民事起訴狀繕本送達翌日起至清償日止，按年息5％計算利息
    之判決；並陳明願供擔保請准宣告假執行。
二、被告則以：伊僅拿到6000元報酬，伊目前沒有工作，沒有錢
    可以還給原告云云，資為抗辯。並答辯聲明：原告之訴駁回
    。
三、原告主張之上開事實，業據提出匯款申請書、與詐欺集團成
    員LINE對話截圖、警察局受理案件證明單為證（附民卷17-4
    3頁），且為被告所不爭執。又被告因前揭詐欺取財犯行，
    經臺灣彰化地方法院（下稱彰化地院）110年度訴字第1091
    號刑事判決判處有期徒刑1年6月，被告不服提起上訴，亦經
    本院111年度金上訴字第686號刑事判決駁回上訴等情，有該
    等刑事判決可稽（本院卷49-55、5-12頁），並經本院調取
    前揭刑事卷宗核閱無誤，堪信原告主張為真實。被告雖以前
    詞置辯，然有無資力償還，乃係執行問題，不得據為不負履
    行義務之抗辯，是被告所辯縱然屬實，亦不得據此豁免侵權
    行為損害賠償義務。
四、按因故意或過失，不法侵害他人之權利者，負損害賠償責任
    ，民法第184條第1項前段定有明文。而數人共同不法侵害他
    人之權利者，對於被害人所受損害之所以應負連帶賠償責任
    ，係因數人之行為共同構成違法行為之原因或條件，因而發
    生同一損害，具有行為關連共同性之故，是以，加害人於共
    同侵害權利之目的範圍內，各自分擔實行行為之一部，而互
    相利用他人之行為，以達其目的，仍不失為共同侵權行為人
    ，而應對於全部所發生之結果，連帶負損害賠償責任。本件
    被告擔任詐欺集團之「收水」人員，收取郭育榤、劉○○、陳
    ○○提領之款項後，再轉交給李○○，縱未全程參與詐騙原告之
    過程，然其與詐欺集團其餘成員彼此利用他人之行為，以達
    詐欺取財之目的，仍應為共同侵權行為人，被告自應與其他
    詐欺集團成員，就原告所受646萬元損害，負連帶賠償責任
    ，是原告請求被告賠償646萬元，自屬有據。又原告前已針
    對該646萬元其中300萬元，對邱建源提起刑事附帶民事訴訟
    ，經苗栗地院110年度訴字第456號民事判決邱建源應給付原
    告300萬元本息；另就其中86萬5000元，對郭育榤提起民事
    訴訟，經彰化地院110年度訴字第1131號民事判決郭育榤應
    給付原告86萬5000元本息，有上開民事判決可參（本院卷65
    -67、69-78頁），併予敘明。
五、綜上所述，原告依民法第184條第1項之規定，請求被告給付
    646萬元，及自刑事附帶民事訴訟起訴狀繕本送達被告翌日
    即111年4月1日起（附民卷3頁）至清償日止按年息5％計算之
    利息，為有理由，應予准許。又原告陳明願供擔保請准宣告
    假執行，核無不合，爰酌定相當擔保金額併准許之。另本件
    原告係提起刑事附帶民事訴訟，依法無庸繳納裁判費，且於
    移送本院審理期間，亦未增生任何訴訟費用，爰不為訴訟費
    用負擔之諭知。
六、本件事證已臻明確，兩造其餘攻擊防禦方法及所用之證據，
    經本院審酌後，認與判決結果不生影響，爰不逐一論列，附
    此敘明。
七、據上論結，本件原告之訴為有理由，爰判決如主文。
中　　華　　民　　國　　111 　年　　6 　　月　　29　　日
                民事第八庭  審判長法　官  杭起鶴 
　　　　　　　　　　　        　　法　官  黃裕仁 
　　　　　　　　　　　      　　　法　官  羅智文
正本係照原本作成。
如不服本判決，應於收受送達後二十日內向本院提出上訴書狀，
其未表明上訴理由者，應於提出上訴後二十日內向本院補提理由
書狀（均須按他造當事人之人數附繕本）。因疫情而遲誤不變期
間，得向法院聲請回復原狀。
上訴時應提出委任律師或具有律師資格之人之委任狀。委任有律
師資格者，另應附具律師資格證書及釋明委任人與受任人有民事
訴訟法第四百六十六條之一第一項但書或第二項所定關係之釋明
文書影本。如委任律師提起上訴者，應一併繳納上訴裁判費。

                                  書記官  林賢慧
　　　　　　　　　　　　　　　　　
中　　華　　民　　國　　111 　年　　6 　　月　　29　　日